臺灣臺南地方法院臺南簡易庭民事判決
                                    109年度南簡字第126號
原      告  張月梅
訴訟代理人  蔡麗珠律師
訴訟代理人  江信賢律師
訴訟代理人  蘇榕芝律師
訴訟代理人  林宜嫻律師
被      告  李佳蓉

訴訟代理人  林志雄律師
上列當事人間請求清償借款事件，本院於民國109年10月15日言
詞辯論終結，判決如下：
    主    文
原告之訴及假執行之聲請均駁回。
訴訟費用由原告負擔。
    事    實
一、原告方面：
（一）查被告前於民國108年7月間因購買房地而有資金需求，遂
      向原告借款新台幣（下同）130萬元，以供房地頭期款之
      用，未約定借貸期限及利息，原告復於108年7月12日匯款
      至被告之郵局帳戶（帳號：0000000-0000000)，有匯款收
      據為證。同年10月間，原告因有金錢需求，乃向被告請求
      返還130萬元，被告表示待三商美邦人壽之保險解約後即
      可返還上開借款，並於108年10月23日向原告之子承諾11
      月13日前會匯款予原告，上情有被告與原告之子以及兩造
      之Line對話紀錄戴圖可稽。詎被告於108年11月11日僅返
      還100萬元，未依約履行，原告多次催討，均無所獲，迄
      今被告仍積欠30萬元，原告爰依法提起訴訟，確保其權利
      。
（二）又查兩造間存在消費借貸關係時，雖無約定借貸期限，然
      原告向被告請求返還借款，被告亦承諾於108年11月13日
      前返還上開借款，應可視為兩造已約定清償期限為108年0
      0月13日，則依前開法規，自斯日起被告即應負遲延責任
      。被告於108年11月11日僅返還100萬元，迄今尚有30萬元
      未清償已如前述，故原告主張被告尚應給付30萬元之借款
      ，及自108年11月13日起至清償日止，按週年利率5%計算
      之利息，即屬有據。倘法院認兩造未就清償日期達成合意
      ，則原告亦得以起訴作為催告被告返還借款之意，並請求
      被告給付30萬元暨自起訴狀送達翌日起至清償日止，按週
      年利率百分之5計算之利息。
（三）聲明：
    ⒈被告應給付原告30萬元，及108年11月13日起至清償日止，
      按週年利率百分之5計算之利息。
    ⒉訴訟費用由被告負擔。
    ⒊願供擔保，請准予假執行。
二、被告方面：
（一）兩造間關於130萬元之交付，係贈與而非借貸：
    ⒈被告與原告之子馬廷勳曾有一段婚姻關係，該130萬元是原
      告因為被告要買房子，而贈與被告，此由原告給被告之LI
      NE對話載明：「如果真的買房，我這裡可以資助100，是
      廷勳從小到大的壓歲錢，我再添加一點給你們」足以證明
      ，故該款項是原告贈與被告而非借貸。
    ⒉依證人馬廷勳即被告前夫於109年6月30日到庭證稱：「（
      問：原告匯款130萬元的時候，證人與被告有無談論離婚
      事宜）沒有，而且匯款之後還跟我去台東玩了三天…」、
      「（問：被告購買不動產是否要作為證人與被告及子女居
      住的地方？）是。」足證原告匯款當時，被告與馬廷勳尚
      未討論離婚，且被告購買不動產是要作為馬廷勳與被告及
      子女居住的地方，依常理，夫妻對於日常生活需共同負擔
      ，況供居住之房子，價值不斐，非一人能獨力負擔，馬廷
      勳作為丈夫，更應分擔責任，故原告贈與被告款項，作為
      代替馬廷勳分擔購買房子，符合社會一般常情，且與原告
      給被告之LINE對話載明是要資助被告之情相符，故該款項
      為贈與而非借貸。
    ⒊證人黃玉蒼即被告之母親於109年8月11日到庭證稱：「（
      問：被告買房的時候，被告配偶有無分擔價金？）沒有。
      因為我怕被告被騙，所以我有打電話跟原告說請她去看一
      下，然後原告打電話跟我說她要資助她買房的錢，…」、
      「（問：原告有無說要資助被告多少錢？）他說有100萬
      元是被告配偶的壓歲錢，但實際資助多少錢我不知道。」
      由證人黃玉蒼之證詞，亦足佐證原告給被告之LINE對話載
      明是要資助被告之情相符，故該款項為贈與而非借貸。
    ⒋被告於購買房子不久前之108年6月27日，方自其母親黃玉
      蒼受贈200萬元，再加上被告自己原有的錢，已足夠支付
      房子的頭期款，並無再向原告借款之必要。
（二）被告給原告100萬元，並非是借款之還款：
    ⒈被告之所以匯給原告100萬元，是因為被告與前夫馬廷勳離
      婚後，雙方約定女兒馬暐淇由前夫馬廷勳監護，兒子馬益
      睿由被告監護，但其前夫馬廷勳以不讓被告探視女兒及不
      將兒子馬益睿之戶口名簿交付被告，致被告無法將兒子馬
      益睿之戶籍遷到被告戶籍內之事為要脅，要求被告將錢交
      付原告，被告迫於無奈，才會將100萬元交付原告，此由
      原告所提原證二LINE對話，其中10月23日被告提到「戶籍
      和匯款一起去弄吧」、「…再麻煩您給我帳戶和戶口名簿
      」足以證明。
    ⒉依證人馬廷勳即被告前夫於109年6月30日到庭稱：「（問
      ：離婚後有無按照離婚協議書所記載會面交往方式履行？
      ）因為我跟被告工作關係，沒有辦法按照假日方式會面交
      往，所以我們另外約時間，大約三至四週會看一次孩子。
      」、「（問：被告探視女兒的時候，可否將女兒帶回過夜
      ？）…我不同意讓女兒過去那裏過夜，…」、「（問：有無
      拒絕被告父母探視女兒？）…被告父母有三次偷偷來台南
      探視女兒，我不希望他們見面。」馬廷勳自承不讓被告將
      女兒帶回過夜，且不希望被告之父母探視被告女兒，被告
      之父母須偷偷探視被告之女兒，且被告與馬廷勳約定一週
      可探視女兒一次，馬廷勳亦自承沒有按照離婚協議書所記
      載會面交往方式履行，被告須三至四週才可看一次孩子，
      足證，馬廷勳有阻擾被告探視其女兒，至於馬廷勳辯稱係
      因為工作關係，雙方才另約定三至四週才看一次孩子，與
      事實不符，不可採信，蓋被告是自由業，得隨時探視孩子
      。
    ⒊被告在LINE中是說要將款項匯到女兒帳戶，果若被告真有
      向原告借款（假設語氣，被告否認借款），還款應匯到原
      告之帳戶，如此日後方可證明有還錢，豈會匯到女兒帳戶
      ？此顯與常理不符，真正之原因是因為被告被迫給錢，只
      能將錢匯到女兒帳戶，表示該錢是要給女兒，並非向原告
      借錢而要還錢。
（三）綜上，兩造間之金錢交付實為贈與而非借資，原告所述顯
      無理由。退步言，如法院認兩造間之金錢交付非贈與，該
      款項亦非原告所有，原告無權請求。依被證一LINE對話內
      容，原告自承該款項為馬廷勳從小到大的壓歲錢，故該款
      項亦應為馬廷勳所有而寄放原告處，原告無權請求被告給
      付。
（四）聲明：
    ⒈原告之訴駁回。
    ⒉如受不利判決，被告願供擔保請准宣告免為假執行。
    ⒊訴訟費用由原告負擔。
三、兩造不爭執事項：
（一）原告在108年7月12日匯款130萬元予被告。
（二）原告提出證物二為被告與原告之子馬廷勳於108年10月間
      之LINE對話紀錄截圖。
（三）被告交付原告100萬元。
四、兩造爭執事項：
（一）原告主張：兩造間有消費借貸契約存在，原告為交付借款
      ，遂於108年7月12日匯款130萬元予被告，是否屬實。
（二）原告主張依據兩造間之消費借貸契約，請求被告返還借款
      30萬元，及自108年11月13日起至清償日止之法定遲延利
      息，是否有理由？
五、得心證之理由：
（一）原告主張其於108年7月12日匯款130萬元予被告，有匯款
      申請書一紙為證（見調解卷第17頁），被告對此亦不爭執
      ，堪信為真實。至於，原告匯款與被告之原因，原告主張
      係消費借貸關係，被告則否認並抗辯係基於贈與關係，故
      本件主要爭點即係原告匯款之原因關係是否基於消費借貸
      關係而來。
（二）按當事人主張有利於己之事實者，就其事實有舉證之責任
      ，民事訴訟法第277條前段定有明文。又民事訴訟如係由
      原告主張權利者，應先由原告負舉證之責，若原告先不能
      舉證，以證實自己主張之事實為真實，則被告就其抗辯事
      實即令不能舉證，或其所舉證據尚有疵累，亦應駁回原告
      之請求。次以，稱消費借貸者，謂當事人一方移轉金錢或
      其他代替物之所有權於他方，而約定他方以種類、品質、
      數量相同之物返還之契約；當事人之一方對他方負金錢或
      其他代替物之給付義務而約定以之作為消費借貸之標的者
      ，亦成立消費借貸，民法第474條第1項、第2項亦有明文
      。故稱消費借貸者，於當事人間必本於借貸之意思合致，
      而有移轉金錢或其他代替物之所有權於他方之行為，始得
      當之。
（三）本件原告主張兩造間就前開匯款係基於消費借貸關係之情
      ，既為被告所否認，揆諸前揭說明，自應由原告舉證證明
      兩造間有成立消費借貸之意思表示合致，否則即不能認兩
      造間有消費借貸關係之存在。經查：
    ⒈觀諸原告所提出之證據方法，無非係以被告於108年10月、
      11月間傳送予原告之子馬廷勳之LINE對話內容中稱：「
      ⑴108年10月15日：馬廷勳：騙我跟妳離婚，好成全你們嗎
        。被告：給我暐淇的帳號，我解掉200萬元，我130還給
        你，不要一直來我家，小心我告你。
      ⑵108年10月16日：被告：我要解掉200萬，要還給你媽媽
        錢。馬廷勳：妳自己去三商櫃檯解。
      ⑶108年10月21日：被告：錢最快下禮拜會下來。…再麻煩
        你媽媽給我帳戶。馬廷勳：嗯好。
      ⑷108年10月23日：被告：你媽媽有傳訊息跟我說了，戶籍
        和匯款一起去弄吧，11/13我休假，要不要辦一辦。…我
        覺得我們還是星期1-5一人照顧一個，小孩的健康、課
        業、學費由單方支出，假日的話看要誰過來或過去都可
        以，這樣就不會有那麼多的問題，那些話我也只講過一
        次，你們各種錄音偷拍言語騷擾都已經構成威脅和騷擾
        了，每個人都有隱私不是嗎？不要問小孩就不會這樣說
        了。還有錢下禮拜應該就會下來，再麻煩您給我帳號和
        戶口名簿謝謝。
      ⑸108年11月3日：
        馬廷勳：我也希望今天是最後一次來找你，我們好好把
        一些事情處理了好嗎？如果你覺得我騷擾你那你叫警察
        來，警察在場我們再談也可以。…之前妳和妳媽說等妳
        保險解約的錢撥下來就會把130萬元匯還給我，保險的
        錢應該已經核撥下來了吧？請問你星期一（11/4）可以
        先把錢匯還給我嗎？麻煩拜託謝謝妳了。（以上見調解
        卷第19-30頁）
      ⑹被告雖於上開LINE對話中稱「還130萬元」，然有時稱還
        給馬廷勳，有時又稱要還給原告。查被告、馬廷勳並非
        法律專業人士，用字並不精確，上開對話又係發生在其
        二人剛離婚，就婚姻關係存續中之財產關係、子女監護
        權、子女探視權意見不一互有爭執之時，自不能以上開
        非正式場合之不嚴謹對話而認定其法律上之意涵。故被
        告之真意究係承認兩造間為金錢借貸關係抑或係因被告
        與原告之子馬廷勳離婚後同意返還原告贈與之財物，仍
        待其他事證以供釐清，尚無從僅憑該等文字內容即予認
        定被告承認兩造間有金錢消費借貸之合意存在。
    ⒉證人即原告之子、被告之前夫馬廷勳到庭證稱：「（問：
      何時與被告結婚？）結婚時間滿早的，有點忘記了，我只
      記得1月21日，但忘記哪一年。是在去年108年8月30日離
      婚。（問：證人與被告談論離婚時，是斷斷續續或是突然
      決定離婚？）我記得去年七月底還有一起出去玩，回來之
      後被告一直找我吵架，八月中就跟我提說要離婚。（問：
      原告在108年7月12日匯款130萬元給被告，原因為何？）
      因為被告說要買房子，說他父母要借他100萬元，我回來
      跟我母親說，我母親說先借他130萬元，所以才會在那天
      匯款130萬元給被告。（問：原告匯款130萬元的時候，證
      人與被告有無談論離婚事宜？）沒有，而且匯款之後還跟
      我去台東玩了三天，還有帶小孩、跟被告父母。（問：被
      告購買不動產，當時有無特定標的？）對，已經在六月底
      簽約買房，以被告名義，這是被告跟我要求的。中間有跑
      一些程序，所以才在108年7月12日才會匯頭期款給對方。
      （問：被告購買不動產是否要作為證人與被告及子女居住
      的地方？）是。（問：原告匯款130萬元給被告是用借款
      ，有無約定清償期、利息？）這個我不清楚，我只知道有
      借款130萬元。（問：借款130萬元，是原告告訴證人？）
      是被告跟我說的，說媽媽借他130萬元，我回去問我媽媽
      ，他說他有借款130萬元給被告。……（提示原證2，見調解
      卷第19頁，問：該LINE對話內容是否證人與被告的對話？
      ）是。我們在八月底離婚，被告說不想跟我有瓜葛，被告
      說要把130萬元匯到女兒帳戶，還給我母親，而且被告不
      是只說這次而已。…（問：被告購買的不動產總價多少？
      ）我的印象是895萬元。（問：購買不動產全部的錢是否
      都被告支出？）被告要買房沒有跟我討論，但他有跟我母
      親說要買房。被告跟我母親借130萬元、跟他父親借100萬
      元，這樣就足夠支付頭期款，我們雙方沒有討論過說要如
      何分擔房貸金額。」等語（見本院卷第32、33頁）。按證
      人馬廷勳為原告之子，其與被告離婚後就婚姻關係存續中
      之財產關係、子女監護、探視互有爭執，立場難期中立，
      且其本人並未親自見聞兩造間達成消費借貸之合意，僅係
      事後聽聞其二人之轉述，其證詞尚難遽為有利原告之認定
      ，故仍有調查其他證據之必要。
    ⒊查被告在購買不動產後，原告曾以LINE傳送訊息予被告稱
      ：「如果真的買房，我這裡可以資助100，是廷勳從小到
      大的壓歲錢，我再添一點給你們」，此有該訊息截圖可按
      （見本院卷第18頁）；另證人即被告之母黃玉蒼到庭證稱
      ：「（問：被告何時買房？）去年六月時候買的，他之前
      就有在看房子，因為租房跟工作室就要兩萬多元，我跟他
      說既然已經有頭期款了，接下來付貸款等於付20年房租。
      我在105年已經有贈與被告220萬元、106年贈與70萬元，
      再加上之前的紅包錢、基金錢等等，被告在買房的時候就
      有300多萬元了，足夠付頭期款。房子買在台南東區，成
      交價是878萬元，頭期款付了多少我不知道，但被告手頭
      的錢夠付頭期款，後續貸款每月要25000元，總共貸款500
      萬元。（問：被告買房的時候，當時還有無婚姻關係？）
      有。（問：被告買房的時候，被告配偶有無分擔價金？）
      沒有。因為我怕被告被騙，所以我有打電話跟原告說請她
      去看一下，然後原告打電話跟我說他要資助他買房的錢，
      這通電話好像是108年7月初左右。我跟原告說，被告看了
      一間房子，距離在菜市場跟婆家中間，我請原告去幫他看
      房子。看完之後，原告跟我說屋況還可以，有跟被告說他
      可以資助被告買房，也有跟我說他要資助被告買房。（問
      ：原告有無說要資助被告多少錢？）他說有100萬元是被
      告配偶的壓歲錢，但實際資助多少錢我不知道。」等語（
      見本院卷第40頁）。按「資助」係指以財物幫助他人，多
      係無償，原告匯款當時，被告與馬廷勳尚未討論離婚，且
      被告購買不動產是要作為馬廷勳與被告及子女居住的地方
      ，依常理，夫妻對於日常生活費用需共同負擔，況供居住
      之房子價值不斐，非一人能獨力負擔，馬廷勳作為丈夫，
      亦應分擔責任，故原告贈與被告款項，作為代替馬廷勳分
      擔購買房子，符合社會一般常情，此與原告給被告之LINE
      對話及證人黃玉蒼之證詞，表明是要資助被告之情相符，
      證人馬廷勳之證詞為無可採，原告交付予被告之130萬元
      款項為贈與而非借貸應可認定。從而，原告主張：兩造間
      有消費借貸契約存在，原告為交付借款，遂於108年7月12
      日匯款130萬元予被告云云，與事實不符。
    ⒋雖原告主張：被告在離婚後將原告贈與之130萬元，返還其
      中100萬元予原告，足證是借款云云。然由前揭被告與馬
      廷勳之LINE對話內容中，馬廷勳稱：「騙我跟妳離婚，好
      成全你們嗎」，被告立即稱：「我130還給你，不要一直
      來我家，小心我告你。」，被告稱馬廷勳的錄音偷拍言語
      騷擾已經構成威脅和騷擾，又接著說：「錢下禮拜應該就
      會下來，再麻煩您給我帳號和戶口名簿謝謝。」，另證人
      馬廷勳亦證稱：「我們在八月底離婚，被告說不想跟我有
      瓜葛，被告說要把130萬元匯到女兒帳戶，還給我母親，…
      」等語，被告一邊提及與馬廷勳之衝突，一邊提起還款之
      事，顯見被告係因離婚之後，因為不想與前夫家再有糾葛
      ，故同意返還原告贈與之財物，然該同意返還贈與物係另
      一個法律關係，此與原告當初交付系爭款項時係基於贈與
      之意並無關聯，亦不能以此佐證原告交付款項係基於消費
      借貸之合意，原告此部分之主張亦不可採信。
    ⒌此外，原告未能舉證證明兩造間有成立消費借貸之意思表
      示合致，難認兩造間有消費借貸契約存在，其主張為無可
      採。
四、綜上所述，原告依消費借貸之法律關係，請求被告給付30萬
    元及自108年11月13日起至清償日止之法定遲延利息，為無
    理由，應予駁回。原告之訴既無理由，假執行之聲請失所依
    附，應一併駁回之。
五、本件事證已臻明確，兩造其餘主張及攻擊防禦方法，核與本
    判決結果不生影響，爰不逐一論述，附此敘明。
六、據上論結：原告之訴為無理由，依民事訴訟法第436條第2項
    、第78條，判決如主文。
中　　華　　民　　國　 109　　年　　11　　月　　5 　　日
                  台南簡易庭  法　官  張麗娟
以上為正本係照原本作成。
如對本判決上訴，須於判決送達後20日內向本院提出上訴狀（須
附繕本）。
中　　華　　民　　國　 109　　年　　11　　月　　5 　　日
                                書記官高培馨